【裁判字號】    98,交訴,95
【裁判日期】    990324
【裁判案由】    公共危險
【裁判全文】
臺灣彰化地方法院刑事判決              98年度交訴字第95號
公  訴  人  臺灣彰化地方法院檢察署檢察官
被      告  甲○○
上列被告因公共危險案件，經檢察官提起公訴（98年度偵字第
6595號），本院改依簡式審判程序審理判決如下：
    主  文
甲○○駕駛動力交通工具肇事，致人傷而逃逸，累犯，處有期徒
刑柒月。
    事  實
一、甲○○曾因犯施用第一、二級毒品罪，經臺灣高雄地方法院
    （以下簡稱：高雄地院）以95年度訴字第3079號判決，各判
    處有期徒刑10月、4月，應執行有期徒刑1年1月確定；又因
    犯施用第一、二級毒品罪，經高雄地院以96年度訴字第969
    號判決，各判處有期徒刑6月、2月，應執行有期徒刑7月確
    定；其後上開四罪，經依中華民國九十六年罪犯減刑條例裁
    定各減其刑期二分之一，減刑後前二罪應執行有期徒刑6月
    又15日，後二罪應執行有期徒刑3月又15日，經接續執行後
    ，於民國96年11月6日執行完畢。詎仍不知悔改，於98年6月
    4日10時20分許，駕駛車牌號碼0160－JL號自用小客貨車，
    沿彰化縣和美鎮○○路○段，由西往東方向行駛，行經彰草
    路3段與彰草路3段27巷路口時，因駕車不慎，撞及同向行駛
    在前之乙○○所騎乘之腳踏車，致乙○○人車倒地，受有頭
    部外傷合併顱內出血及蜘蛛網膜下出血、頭皮撕裂傷2公分
    及左下肢撕裂傷2公分等傷害（過失傷害部分，因乙○○撤
    回告訴，由檢察官另為不起訴處分）。詎甲○○於肇事後，
    為逃避責任，明知其駕車肇事致乙○○倒地受傷，竟未採取
    救護或其他必要措施，復未向警察機關報告，竟基於肇事逃
    逸之犯意，逕自駕車離去。嗣經警方調閱路口監視器畫面追
    查，而循線查獲上情。
二、案經彰化縣警察局和美分局報告臺灣彰化地方法院檢察署檢
    察官偵查起訴。
    理  由
壹、程序部分：
    被告甲○○所犯之本案犯罪，係死刑、無期徒刑、最輕本刑
    為3年以上有期徒刑以外之罪。其於準備程序就上開被訴事
    實為有罪之陳述，經受命法官告知簡式審判程序之旨，並聽
    取其與公訴人之意見後，本院認無不得或不宜改依簡式審判
    程序進行之情事。爰依刑事訴訟法第273條之1第1項、第284
    條之1規定，裁定由受命法官獨任進行簡式審判程序，先予
    敘明。
貳、實體部分：
一、訊據被告對於上開犯罪事實坦承不諱；核與證人即被害人乙
    ○○及現場目擊證人謝國枝於警、偵訊證述之情節相符，復
    有道路交通事故現場圖、道路交通事故調查報告表(一)、(二)各
    1份、現場蒐證照片8張，及路口監視器錄影畫面翻拍照片2
    張等在卷可參。另被害人乙○○因本件車禍，受有頭部外傷
    合併顱內出血及蜘蛛網膜下出血、頭皮撕裂傷2公分及左下
    肢撕裂傷2公分等傷害，亦有彰化基督教醫院診斷證明書1份
    在卷可稽。足認被告之自白與事實相符，可以採信。
二、按汽車駕駛人駕駛汽車肇事致人受傷或死亡，應即採取救護
    或其他必要措施，並向警察機關報告，不得駛離或逃逸，道
    路交通管理處罰條例第62條第3項前段定有明文。被告為汽
    車駕駛人，對此項規定自應知之甚明。又因道路交通事故之
    發生，常非於被害人自己之鄰親家里，時有告救不能情事，
    乃科以肇事者須即採取救護或其他必要措施，並應向警察機
    關報告之法定義務，以防因就醫延誤致生無謂傷亡，並俾得
    通知傷亡者家屬到場，以明責任，是凡肇事人於行車肇事致
    人受傷或死亡，未即採取救護或其他必要措施，並向警察機
    關報告，即駕車逃逸者，均應依該規定處罰，至其事後是否
    受刑事訴追及已否與被害人達成民事和解，賠償損失，對其
    應受處罰一節，並不生影響。故汽車駕駛人駕駛汽車肇事，
    不論其責任之歸屬為何，即有義務留在肇事現場，採取救護
    或其他必要措施，並向警察機關報告，以維護他人之生命與
    其他用路人之交通安全。其立法目的，既係促使駕駛人於肇
    事致人死傷後，能對被害人即時救護，報告警察機關，以減
    少死傷，是該罪之成立只以行為人有駕駛動力交通工具肇事
    ，致人死傷而逃逸之事實為已足，至於行為人之肇事有無過
    失，則非所問（最高法院92年度台上字第4468號判決意旨參
    照）。被告既於前揭時、地，有駕駛上開自用小客貨車撞及
    被害人乙○○騎乘之腳踏車，造成被害人人車倒地受傷，而
    未下車救護卻逕自逃逸之事實，則其肇事致人受傷逃逸之犯
    行，堪以認定，自應依法論科。
三、論罪科刑部分：
(一)核被告所為，係犯刑法第185條之4之肇事致人傷害逃逸罪。
    被告前因犯施用第一、二級毒品罪，經高雄地院以95年度訴
    字第3079號判決，各判處有期徒刑10月、4月，應執行有期
    徒刑1年1月確定；又因犯施用第一、二級毒品罪，經高雄地
    院以96年度訴字第969號判決，各判處有期徒刑6月、2月，
    應執行有期徒刑7月確定；其後上開四罪，經依中華民國九
    十六年罪犯減刑條例裁定各減其刑期二分之一，減刑後前二
    罪應執行有期徒刑6月又15日，後二罪應執行有期徒刑3月又
    15日，經接續執行後，於96年11月6日執行完畢等節，有臺
    灣高等法院被告前案紀錄表1份在卷可按。被告於上開徒刑
    執行完畢後，5年以內故意再犯本件有期徒刑以上之罪，為
    累犯，應依刑法第47條第1項規定，加重其刑。
(二)爰審酌被告有如上所述之累犯前科，素行不佳；其於駕車肇
    事造成被害人受傷後，既未下車察看被害人之傷勢，復未報
    警處理，亦未呼叫救護車或停留現場協助救護被害人，卻逕
    即駕車逃逸，罔顧被害人之生命、安全，所為甚有可議；惟
    念及被告於犯後坦承犯行，並已與被害人達成和解，業據被
    害人於偵查中供述甚明（見偵卷第32、33頁），犯後態度良
    好，暨斟酌其犯罪之動機、目的、手段及所生危害等一切情
    狀，檢察官於起訴書內雖求為對被告量處有期徒刑1年，本
    院經審酌上情後，認尚嫌過重，乃核情量處如主文所示之刑
    。
據上論斷，應依刑事訴訟法第273條之1第1項、第284條之1、第
299條第1項前段，刑法第185條之4、第47條第1項，判決如主文
。
本案經檢察官林于人到庭執行職務。
中    華    民    國    99    年    3     月    24    日
                        交通法庭      法  官  陳銘壎
以上正本證明與原本無異。
如不服本判決應於收受判決後10日內向本院提出上訴書狀，並應
敘述具體理由；其未敘述上訴理由者，應於上訴期間屆滿後20日
內向本院補提理由書(均須按他造當事人之人數附繕本)「切勿逕
送上級法院」。
告訴人或被害人對於判決如有不服具備理由請求檢察官上訴者，
其上訴期間之計算係以檢察官收受判決正本之日期為準。
中    華    民    國    99    年    3     月    24    日
                                      書記官  楊筱惠
附錄本案論罪科刑法條全文：
中華民國刑法第185條之4
駕駛動力交通工具肇事，致人死傷而逃逸者，處6月以上5年以下
有期徒刑。

司法院資訊處製作；財團法人民間司法改革基金會備份。
